臺灣基隆地方法院刑事裁定　　　　　　 100年度聲字第1103號
聲　請　人
即　被　告　鄭義龍
選任辯護人　蕭銘毅律師（法律扶助律師）
上列被告因強盜案件，聲請停止羈押，本院裁定如下：
    主  文
聲請駁回。
    理  由
一、聲請意旨略以：聲請人即被告鄭義龍自警詢、偵查及審理以
    來，始終配合調查，毫無隱瞞，積極面對司法審判；現本案
    已審理終結，相關證據皆已調查完畢，案情已臻明瞭，被告
    應已無羈押之必要；雖被告有刑事訴訟法第101 條第1 項第
    3 款所定之羈押事由，然若僅以被告涉犯重罪，即認定被告
    有逃匿以規避審判程序進行之可能性為由而延長羈押，漏未
    斟酌究竟有何具體卷證資料足以認定被告有逃亡之虞，而有
    羈押之必要，實嫌率斷；且依調查證據之結果，被告確無強
    盜之故意，僅係出於教訓被害人之動機而為之，與強盜罪之
    要件有間，故被告是否構成重罪羈押之事由，尚有疑義，為
    此懇請准以具保或其他替代手段以確保被告到庭等語。
二、按被告經法官訊問後，認為犯罪嫌疑重大，而所犯為死刑、
    無期徒刑或最輕本刑為5 年以上有期徒刑之罪者，非予羈押
    ，顯難進行審判或執行，得羈押之，刑事訴訟法第101 條第
    1 項第3 款定有明文。而此所謂羈押，乃拘禁被告之強制處
    分，其目的在於保全證據、確保刑事訴訟程序進行及刑罰權
    執行。是被告經法官訊問後，究有無刑事訴訟法第101 條第
    1 項各款情形，均屬事實問題，法院應按訴訟程度、卷證資
    料及其他一切情事斟酌之。次按刑事訴訟法第101 條第1 項
    第3 款規定之羈押，係因被告所犯為死刑、無期徒刑或最輕
    本刑為5 年以上有期徒刑之罪者，其可預期判決之刑度既重
    ，該被告為規避刑罰之執行而妨礙追訴、審判程序進行之可
    能性增加，國家刑罰權有難以實現之危險，該規定旨在確保
    訴訟程序順利進行，使國家刑罰權得以實現，以維持重大之
    社會秩序及增進重大之公共利益，其目的洵屬正當。又基於
    憲法保障人民身體自由之意旨，被告犯上開條款之罪嫌疑重
    大者，仍應有相當理由認為其有逃亡、湮滅、偽造、變造證
    據或勾串共犯或證人等之虞，法院斟酌命該被告具保、責付
    或限制住居等侵害較小之手段，均不足以確保追訴、審判或
    執行程序之順利進行，始符合該條款規定，非予羈押，顯難
    進行追訴、審判或執行之要件，此際羈押乃為維持刑事司法
    權有效行使之最後必要手段，於此範圍內，尚未逾越憲法第
    23條規定之比例原則，符合司法院釋字第392 號、第653 號
    、第654 號解釋意旨，與憲法第8 條保障人民身體自由及第
    16條保障人民訴訟權之意旨，尚無違背（司法院大法官會議
    釋字第665 號解釋意旨參照）。又上開解釋所稱「相當理由
    」，與刑事訴訟法第101 條第1 項第1 款、第2 款法文內之
    「有事實足認有……之虞」（學理上解釋為「充分理由」）
    尚屬有間，其條件當較寬鬆。良以重罪常伴有逃亡、滅證之
    高度可能，係趨吉避凶、脫免刑責、不甘受罰之基本人性，
    倘一般正常之人，依其合理判斷，可認為該犯重罪、嫌疑重
    大之人具有逃亡或滅證之相當或然率存在，即已該當「相當
    理由」之認定標準，不以達到充分可信或確定程度為必要（
    最高法院98年度台抗字第668 號、100 年度台抗字第246 號
    判決意旨參照）。
三、本件被告鄭義龍因強盜案件，前經臺灣基隆地方法院檢察署
    檢察官提起公訴（100 年度偵字第2633號）並解送本院，由
    本院法官訊問後，認為被告犯罪嫌疑重大，而所犯刑法第32
    8 條第1 項之強盜罪嫌為最輕本刑5 年以上有期徒刑之罪，
    有刑事訴訟法第101 條第1 項第3 款之情形，非予羈押，顯
    難進行審判，裁定自民國100 年7 月19日起執行羈押；又經
    本院於100 年10月4 日訊問後，認為符合延長羈押之要件，
    裁定自100 年10月19日起延長羈押2 月在案。被告雖執前詞
    聲請停止羈押，然查：
  (一)被告涉犯刑法第328 條第1 項之強盜罪嫌，業據檢察官提出
    證人即被害人蕭美鳳於警詢及偵查中所為指述、被告與同案
    被告簡志翔於警詢及偵查中所為供述為證，復有蕭美鳳之診
    斷證明書、相關監視器錄影畫面翻拍照片及警攝照片、行動
    電話通聯紀錄、偵查報告附卷可佐，又經檢察官、辯護人於
    100 年9 月20日本院審理時交互詰問蕭美鳳、田曄等證人，
    本院並已於100 年10月4 日為第一審判決，以被告與同案被
    告簡志翔共同犯強盜罪，判處被告有期徒刑8 年在案，綜合
    勾稽上開證據資料，足認為被告犯罪嫌疑重大。是聲請意旨
    所稱「依調查證據之結果，被告確無強盜之故意，僅係出於
    教訓被害人之動機而為之，與強盜罪之要件有間」乙節，自
    不足採。
  (二)被告所犯刑法第328 條第1 項之強盜罪嫌，為最輕本刑5 年
    以上有期徒刑之罪，並已經本院判處有期徒刑8 年，出於趨
    吉避凶、脫免刑責、不甘受罰之基本人性，本難謂其不具逃
    亡之高度可能性；再被告於本院審理時始終否認有何強盜蕭
    美鳳財物之犯意，一再辯稱其行為之用意僅在「修理」、「
    教訓」蕭美鳳，原欲騎走蕭美鳳之機車不讓她報案，而非取
    走財物等語，其顯然對於檢察官起訴及本院判決認定之犯罪
    事實有所爭執；又觀諸被告係以騎乘「使用竊盜」所得之他
    人機車、懸掛侵占而來之他人車牌、頭戴安全帽及口罩之方
    式犯案，其自始存有掩飾身分特徵、避免為警查獲之意圖，
    至為明顯，益證被告不甘受罰，則依一般正常之人合理判斷
    ，自可認為被告具有逃亡之相當或然率存在，亦即「有相當
    理由」認為渠等有逃亡之虞，揆諸前揭大法官會議解釋及最
    高法院判決意旨，本件當符合刑事訴訟法第101 條第1 項第
    3 款重罪羈押之要件。則聲請意旨所謂「被告…始終配合調
    查，毫無隱瞞」乙節，顯非事實；「僅以被告涉犯重罪…而
    延長羈押，漏未斟酌究竟有何具體卷證資料足以認定被告有
    逃亡之虞」乙節，亦不足憑。
  (三)被告於本院審理時否認強盜犯行，有如前述，其既經本院判
    處重刑，自有可能依法上訴於第二審法院（被告已向本院提
    出未敘述具體理由之上訴書狀，但尚未補提理由書），如經
    判決確定，則須移送檢察官執行，今倘命被告具保、責付或
    限制住居，而被告棄保逃亡，勢必嚴重阻礙第二審法院之審
    判或刑罰之執行。況以被告係於深夜埋伏尾隨獨自騎乘機車
    返家之女子，至四下無人處撞傷、毆打被害人再取走財物之
    犯罪情節觀之，其一旦逃亡在外，更足以引起一般民眾（特
    別是夜歸女性）之恐慌，傷害人民對司法體系之信賴，對第
    二審法院或執行檢察官形成壓力，反不利於司法權之公正行
    使。是本院認命被告具保、責付或限制住居等侵害較小之手
    段，均不足以確保日後審判或執行程序之順利進行，為維持
    刑事司法權之有效行使，縱然本案已經本院調查證據完畢並
    為第一審判決，亦有以羈押之最後手段限制被告人身自由之
    必要。故聲請意旨所陳「本案已審理終結，相關證據皆已調
    查完畢，案情已臻明瞭，被告應已無羈押之必要」乙節，仍
    非可採。
  (四)此外，本件復查無刑事訴訟法第114 條各款所列不得駁回具
    保停止羈押聲請之情形。從而，被告聲請停止羈押為無理由
    ，應予駁回。
四、依刑事訴訟法第220 條，裁定如主文。
中    華    民    國   100    年    10    月    24    日
                  刑事第二庭  審判長法  官  王福康
                                    法  官  高偉文
                                    法  官  羅貞元
以上正本證明與原本無異。
對於本件裁定如有不服，應於收受送達後5日內，向本院提出抗
告書狀，敘述抗告之理由，抗告於臺灣高等法院。
中    華    民    國   100    年    10    月    24    日
                                    書記官  陳永祥